【裁判字號】    99,訴,744
【裁判日期】    990531
【裁判案由】    偽造文書
【裁判全文】
臺灣臺北地方法院刑事判決               99年度訴字第744號
公  訴  人  臺灣臺北地方法院檢察署檢察官
被      告  甲○○○ ○○○○.
上列被告因偽造文書案件，經檢察官提起公訴（99年度偵緝字第
594 號），因被告於準備程序中就被訴事實為有罪之陳述，經本
院合議庭裁定由受命法官獨任進行簡式審判程序並判決如下：
    主  文
甲○○○ ○○○○○ ○○ 共同行使偽造特種文書，足以生損害於公眾及他
人，處有期徒刑參月，如易科罰金，以新台幣壹仟元折算壹日，
並於刑之執行完畢或赦免後，驅逐出境。扣案偽造之國立臺灣師
範大學國語教學中心學員證壹張沒收。
    事  實
一、LANG TJONG OI （中文姓名：鍾愛玲）為印尼籍人士，與我
    國籍人士結婚，於民國94年10月14日入境臺灣，在配偶住家
    停留數日後，不久旋即離開而失去聯絡，因在臺非法居留，
    為避免警方之查緝，遂於97年9 月間，在臺北市○○路附近
    ，與姓名、年籍不詳綽號「EDDY」之印尼籍成年男子，共同
    基於行使偽造特種文書之犯意聯絡，以每張新臺幣700 元之
    代價，由LANG TJONG OI 提供自己之照片給EDDY，委託EDDY
    偽造證件後，EDDY即在不詳處所偽造「國立台灣師範大學國
    語教學中心0000-0000 林美珍」之學員證1 張，並交付LANG
    TJONG OI，足以生損害於國立臺灣師範大學國語教學中心學
    員管理及警察機關戶政管理與查驗外籍人士資料之正確性。
    嗣於97年11月30日上午11時30分許，LANG TJONG OI 在臺北
    火車站內經警臨檢，LANG TJONG OI 即提示該偽造學員證供
    員警查驗身分，後經查明並非該中心學員，LANG TJONG OI
    始坦認上情。
二、案經基隆市政府警察局報告臺灣臺北地方法院檢察署檢察官
    偵查起訴。
    理  由
一、程序事項：
    按被告以外之人於審判外之言詞或書面陳述，除法律有規定
    者外，不得作為證據，刑事訴訟法第159 條第1 項定有明文
    ；復按被告以外之人於審判外之陳述，雖不符前4 條之規定
    ，而經當事人於審判程序同意作為證據，法院審酌該言詞陳
    述或書面陳述作成時之情況，認為適當者，亦得為證據；當
    事人、代理人或辯護人於法院調查證據時，知有第159 條第
    1 項不得為證據之情形，而未於言詞辯論終結前聲明異議者
    ，視為有前項之同意；同法第159 條之5 規定甚明。本件所
    據以認定被告甲○○○ ○○○○○ ○○ 犯罪事實之證據，其中屬傳聞
    證據部分，因被告及公訴人於本院言詞辯論終結前，均未對
    於證據能力聲明異議，依刑事訴訟法第159 條之5 規定，視
    為同意上開證據具備證據能力，本院認亦無違法或不當之情
    況，是該傳聞證據均具備證據能力，合先敘明。
二、認定犯罪事實之證據與理由：
    上揭事實，業據被告LANGTJONG OI於警詢、偵訊及本院審理
    時均坦承不諱；而證人即被告男友林承宏亦於警詢時證稱被
    告即為印尼籍之LANG TJONG OI （中文姓名：鍾愛玲），中
    文姓名並非「林美珍」；此外，並有偽造如前所述之學員證
    1 張在卷可資佐證。綜此，由前述證人證詞及扣案證物，足
    資佐證被告之自白核與事實相符，堪以採信。是本件事證明
    確，被告犯行堪予認定，應予依法論科。
三、論罪科刑：
  (一)按國立臺灣師範大學國語教學中心學員證，為關於品行、能
    力、服務證書或介紹書相類似之證書，屬於刑法第212 條所
    稱之特種文書。而刑法所謂公印，係指公署或公務員職務上
    所使用之印信而言；至於所謂公印或公印文，係專指表示公
    署或公務員資格之印信而言，即俗稱大印與小官章及其印文
    （最高法院22年上字第1904號及69年台上字第693 號著有判
    例可資參照）。本件國立臺灣師範大學國語教學中心學員證
    上之「師大」字樣及其圖樣，參照前述判例意旨所示，即非
    印信條例所定表示公署或公務員資格之印信，僅屬一般印文
    之性質而非公印文。
  (二)核被告所為，係犯刑法第216 條、第212 條之行使偽造特種
    文書罪。被告就上開犯行與真實姓名、年籍不詳綽號「EDDY
    」之印尼籍成年男子間，有犯意聯絡與行為分擔，為共同正
    犯。被告偽造特種文書後復持之行使，其偽造之低度行為，
    應為行使之高度行為所吸收，不另論罪。起訴意旨認被告上
    開所為，另涉犯刑法第218 條之偽造公印文罪，參照前述說
    明所示，尚有未洽，併予指明。爰審酌：(一)智識程度：被告
    為印尼籍人士，僅國小畢業之學歷；(二)素行：被告與我國籍
    人士結婚來台後，僅在夫家居住數日後即逃家，其後於97年
    12月間起，與男友林承宏共同媒介逃逸之印尼籍勞工從事性
    交易（二人所涉刑法第231 條第1 項之犯行，已經本院98年
    度訴字第957 號判決有罪確定在案，未構成累犯）；(三)犯罪
    之動機、目的與手段：被告因在臺非法居留，為避免警方查
    緝，始為本件犯行；(四)所生危害：被告所為足以生損害於國
    立台灣師範大學國語教學中心學員管理及警察機關戶政管理
    與查驗外籍人士資料之正確性，而非法拘留期間，或從事非
    法打工，或從事犯罪行為，亦足以影響國人就業機會與社會
    秩序；(五)犯後態度：被告於警詢、偵訊及本院審理時均能坦
    承犯行，惟於97年11月30日經警查獲後，謊稱懷孕而經警釋
    放後，隨即逃逸無蹤而從事前述媒介性交易之犯行等一切情
    狀，量處如主文所示之刑，並諭知易科罰金之折算標準。扣
    案之偽造國立臺灣師範大學學員證1 張，為被告所有供本件
    犯罪所用之物，應依法宣告沒收。
  (三)查被告係印尼籍人，乃外國人，其在我國犯罪而受本件有期
    徒刑以上刑之宣告，本院認其於刑之執行完畢後，有驅逐出
    境之必要，爰依刑法第95條之規定，諭知被告於刑之執行完
    畢或赦免後，驅逐出境。
據上論斷，應依刑事訴訟法第273 條之1 第1 項、第299 條第1
項前段，刑法第28條、第216 條、第212 條、第41條第1 項前段
、第95條、第38條第1 項第2 款，刑法施行法第1 條之1 ，判決
如主文。
本案經檢察官葉芳秀到庭執行職務。
中    華    民    國    99    年    5     月    31    日
                  刑事第六庭    法  官  林孟皇
本正本證明與原本無異。
如不服本判決應於收受送達後10日內向本院提出上訴書狀，並應
敘述具體理由；其未敘述上訴理由者，應於上訴期間屆滿後20日
內向本院補提理由書（均須按他造當事人之人數附繕）「切勿逕
送上級法院」。
                                書記官  楊雅鈞
中    華    民    國    99    年    6     月    1     日
附錄本件論罪科刑法條全文：
中華民國刑法第216條（行使偽造變造或登載不實之文書罪）
行使第 210 條至第 215 條之文書者，依偽造、變造文書或登載
不實事項或使登載不實事項之規定處斷。
中華民國刑法第212條（偽造變造特種文書罪）
偽造、變造護照、旅券、免許證、特許證及關於品行、能力服務
或其他相類之證書、介紹書，足以生損害於公眾或他人者，處1
年以下有期徒刑、拘役或300元以下罰金。

司法院資訊處製作；財團法人民間司法改革基金會備份。
